臺灣橋頭地方法院刑事判決　　　　　　110年度簡上字第194號
上　訴　人　臺灣橋頭地方檢察署檢察官
被　　　告　劉祥英


上列上訴人因被告妨害名譽案件，不服本院橋頭簡易庭中華民國
110 年8 月13日110 年度簡字第833 號第一審簡易判決（聲請簡
易判決處刑案號：臺灣橋頭地方檢察署110 年度偵字第3571號）
，提起上訴，本院管轄之第二審合議庭判決如下：　
    主  文
原判決撤銷。
劉祥英犯公然侮辱罪，處罰金新臺幣參仟元，如易服勞役，以新
臺幣壹仟元折算壹日。緩刑貳年。
    事  實
一、劉祥英於民國110 年1 月4 日7 時47分許，在高雄市美濃區
    興南街與忠孝路一段路口，因金錢糾紛與劉張美金發生口角
    爭執，竟基於公然侮辱之犯意，以「雞巴」、「短命馬」等
    語辱罵劉張美金，足以貶損劉張美金之人格及社會評價。
二、案經劉張美金訴由高雄市政府警察局旗山分局報告臺灣橋頭
    地方檢察署檢察官偵查後聲請簡易判決處刑。
    理  由
壹、證據能力部分
    按被告以外之人於審判外之陳述，雖不符刑事訴訟法第159
    條之1 至同條之4 之規定，而經當事人於審判程序同意作為
    證據，法院審酌該言詞陳述或書面陳述作成時之情況，認為
    適當者，亦得為證據，刑事訴訟法第159 條之5 第1 項定有
    明文。經查，本件就後述援用之具傳聞性質之證據，被告劉
    祥英及檢察官於本院審判程序中同意作為證據【見院卷第68
    頁】，本院審酌該等陳述作成時之情況正常，所取得過程並
    無瑕疵，與本案相關之待證事實具有關連性，亦無證明力明
    顯過低等情形，認適當作為證據，依前開規定，認上開陳述
    具有證據能力。又下列其餘認定本案有罪部分之非供述證據
    ，經查並無違反法定程序取得之情，依刑事訴訟法第158 條
    之4 規定反面解釋，亦應具證據能力。
貳、實體事項
一、認定事實所憑之證據及理由
    訊據被告就上揭事實均坦承不諱【見警卷第4 頁至第5 頁、
    偵卷第17頁至第18頁】，且經證人即告訴人劉張美金、證人
    即在場之告訴人孫女劉鎔榕證述明確【見警卷第6 頁至第7
    頁、第9 頁至第10頁、第11頁至第12頁】，並有告訴人提供
    之當日對話譯文、現場錄影檔案擷取照片在卷可佐【見警卷
    第14頁、第16頁】，足認被告任意性白白與事實相符。是本
    案事證明確，被告犯行堪以認定，應依法論科。
二、論罪科刑暨撤銷改判之理由
  ㈠核被告所為，係犯刑法第309 條第1 項之公然侮辱罪。被告
    於事實欄所載之時、地，接續以事實欄所載之不雅字詞辱罵
    告訴人，係於密切之時間、相同地點實施，且侵害相同法益
    ，各行為之獨立性極為薄弱，主觀上亦係出於同一公然侮辱
    之犯意，依一般社會健全觀念，應視為數個舉動之接續施行
    ，合為包括之一行為予以評價為當，故應論以接續犯，僅論
    以一公然侮辱罪。
  ㈡原審認被告為公然侮辱犯行，事證明確，並審酌被告僅因金
    錢糾紛與告訴人致生嫌隙，即恣意在不特定多數人得共聞共
    見之場所，辱罵而損害於告訴人之名譽，顯然欠缺尊重他人
    人格法益之觀念，所為實有不該；復考量被告雖有意願試行
    調解，惟因告訴人於本院審理中死亡而無法達成和解，賠償
    告訴人所受損害，兼衡其坦承犯行之犯後態度、高中畢業之
    教育程度、小康之家庭經濟狀況及前無刑事犯罪紀錄之素行
    等一切情狀，量處罰金新臺幣（下同）5,000 元，且諭知如
    易服勞役之折算標準，固非無見，惟本案檢察官依告訴人之
    子劉富喜請求而提起上訴後，被告以其給付劉富喜2 萬元之
    條件與劉富喜達成和解，並當場給付完畢乙節，有和解書附
    卷可佐【見院卷第29頁】，堪認被告犯後已盡力修復其犯罪
    所生之損害，原審未及審酌上情，而在未考慮被告此部分犯
    後態度的情形下為量刑，尚有未洽。檢察官以被告未與告訴
    人或其家屬達成和解或給付若干賠償金額為由，主張原判決
    量刑過輕，而提起上訴，固無理由，然原判決既有上開瑕疵
    ，自屬無可維持，應由本院將原判決予以撤銷改判。
  ㈢爰以行為人之責任為基礎，審酌被告為智識成熟之成年人，
    僅因與告訴人間有金錢糾紛，即在不特定多數人得共聞共見
    之場所，以上開言語辱罵告訴人，而損害於告訴人之名譽，
    核其犯罪之動機、目的、手段，實有不該；另審酌被告坦承
    犯行，及於本院審理中與告訴人之子劉富喜以給付2 萬元之
    條件達成和解，且當場給付完畢，業如前述；暨酌以被告自
    陳高中畢業之智識程度、目前無業、家庭經濟狀況小康【見
    院卷第70頁】等一切情狀，分別量處如主文第2 項所示之刑
    ，並諭知宣告易服勞役之折算標準。
  ㈣查被告前未曾因故意犯罪受有期徒刑以上刑之宣告，有臺灣
    高等法院被告前案紀錄表在卷可參【見院卷第71頁】，顯見
    其素行尚佳，茲念其因一時疏失以致誤罹刑章，犯後亦能坦
    承犯行，且本案係告訴人於110 年7 月7 日死亡後，由其子
    劉富善具狀聲請檢察官上訴，而被告於本院審理中與劉富善
    以給付2 萬元之條件達成和解，並當場給付完畢，俱如前述
    ，足見被告確具悔意，諒經此偵審程序，當知所惕勉而無再
    犯之虞，是本院綜核各情，認上開對被告所宣告之刑以暫不
    執行為適當，爰依刑法第74條第1 項第1 款之規定，宣告緩
    刑2 年，以啟自新。
據上論斷，應依刑事訴訟法第455 條之1 第1 項、第3 項、第36
9 條第1 項前段、第364 條、第299 條第1 項前段，判決如主文
。
本案經檢察官陳麗琇聲請以簡易判決處刑，檢察官靳隆坤提起上
訴，檢察官陳盈辰到庭執行職務。 
 
中    華    民    國  111     年    2     月    11    日
                  刑事第二庭    審判長法  官  黃右萱
                                      法  官  李怡靜
                                      法  官  姚怡菁
以上正本證明與原本無異。
不得上訴。
中    華    民    國  111     年    2     月    11    日
                                      書記官  張瑋庭
附錄本案論罪科刑法條
中華民國刑法第309條
公然侮辱人者，處拘役或 9 千元以下罰金。
以強暴犯前項之罪者，處1 年以下有期徒刑、拘役或1 萬5 千元
以下罰金。
卷宗標目對照表
┌──────────────────────────────────────┐
│一、高雄市政府警察局旗山分局高市警旗分偵字第11070056500號卷，稱警卷。       │
│二、臺灣橋頭地方檢察署110年度偵字第3571號卷，稱偵卷；                       │
│三、本院110年度簡字第833號卷，稱簡卷；                                      │
│四、本院110年度簡上字第194號卷，稱院卷。                                    │
└──────────────────────────────────────┘